【裁判字號】    95,訴,2938
【裁判日期】    951130
【裁判案由】    毒品危害防制條例
【裁判全文】
臺灣臺中地方法院刑事判決              95年度訴字第2938號
公  訴  人  臺灣臺中地方法院檢察署檢察官
被      告  乙○○
                    （現另案在臺灣臺中監獄執行中）
指定辯護人  本院公設辯護人  丙○○
上列被告因毒品危害防制條例案件，經檢察官提起公訴（九十五
年度偵字第二○○五五號），本院判決如下：
    主    文
乙○○共同販賣第四級毒品，累犯，處有期徒刑參年貳月，扣案
如附表一、附表二編號1、1-1、3、5所示之物，均沒收。
    犯 罪 事 實
一、乙○○（綽號「鳥仔」，另販賣第一級毒品部分，業經本院
    以民國（下同）95年度重訴字第662號判處有期徒刑12年，
    現上訴於臺灣高等法院臺中分院95年度上重訴字第38號審理
    中，下稱另案）曾於89年間因轉讓第二級毒品罪，經臺灣桃
    園地方法院判處有期徒刑七月，後經臺灣高等法院及最高法
    院駁回上訴而確定，於92年11月3日執行完畢；另因偽造文
    書及毒品危害防制條例案件，經臺灣桃園地方法院分別判處
    有期徒刑3月及8月，定應執行刑為有期徒刑10月確定，於94
    年6月5日縮刑期滿執行完畢，詎猶不知悔改。其與劉新興（
    綽號「龍哥」、「阿龍」，其另販賣第一級毒品部分及此部
    分，業經本院以95年度重訴字第662號分別判處無期徒刑及
    有期徒刑3年4月，定應執行刑為無期徒刑，現上訴於臺灣高
    等法院臺中分院95年度上重訴字第38號審理中）共同基於販
    賣第四級毒品甲基麻黃鹼之犯意聯絡，由劉新興於94年11月
    16日上午，先以其所有之0000-000000號行動電話與居間仲
    介之「田哥」連繫，向真實姓名年籍不詳綽號「土豆」或「
    豆漿」之成年男子原談妥以每包 (約一兩)65000 元或68000
    元之價格，販入第四級毒品甲基麻黃鹼20包，再由劉新興以
    0000-000000號行動電話與乙○○之0000- 0000 00 號行動
    電話相互連繫，談妥共同出資販入20包毒品再出售謀利，由
    劉新興分5包，乙○○分15包，並於同日下午1時許，由乙○
    ○至劉新興位於桃園縣桃園市○○街○段91號7樓之3居處，
    先計算兩人共同販入第一級毒品海洛因 (即上述另案判決部
    分)及第四級毒品甲基麻黃鹼或其他之差額後，再由劉新興
    將差額之現金交付具犯意聯絡之乙○○後，由劉新興搭乘同
    日下午3點之飛機至高雄小港機場，再由「田哥」前往接機
    ，並載劉新興至臺南某道路旁，向真實姓名年籍不詳之綽號
    「土豆」或「豆漿」之成年男子販入第四級毒品甲基麻黃鹼
    20包 (總淨重737.9公克)，且經現場討價還價後，以96萬元
    販入，欲攜回桃園與乙○○分配後出賣該毒品謀利。惟因渠
    等行動早經海岸巡防署中部地區巡防局監控，而為警於同日
    21 時20分許，在桃園縣桃園市○○街152號乙○○居處地下
    室查獲乙○○，並扣得如附表一所示之物；再於同日21時35
    分許，為警在桃園市○○街○段91號門口拘提劉新興到案，
    並在其身上及其所居住之桃園市○○街○段91號7樓之3，扣
    得如附表二所示之物，及房東所有之布包一個 (內有手錶1
    支、置物盒1個、塑膠袋1個、現金10489元)。
二、案經海岸巡防署中部地區巡防局移送臺灣臺中地方法院檢察
    署檢察官偵查起訴。
    理    由
甲、證據能力部分：有關海巡署依檢察官所核發之通訊監察書，
    對共犯劉新興所使用之0000-000000、0000-000000、0000-0
    0000 0及被告乙○○所使用之0000-000000號行動電話進行
    通訊監察，並製有監聽譯文附於海岸巡防署中部地區巡防局
    苗栗機字第09400012162號（下稱海巡卷２）、第000000000
    00號（下稱海巡卷３）卷可稽。而經於另案本院95年度重訴
    字第662號審理中於95年4月13日當庭勘驗各該通訊監察錄音
    帶之結果為「針對被告劉新興之通訊監察譯文，勘驗通訊監
    察錄音帶，並經徵求檢察官及選任辯護人之同意，僅對部分
    重要內容做補充及更正，而非逐字翻譯。其勘驗順序及結果
    如下：【 (海巡署檢送之錄音帶共有七卷，與本院今日勘驗
    ( 即被告劉新興部分)有關的共有五卷，分別編號為NO1、2
    、3、4、5)，勘驗結果如下：
(一)、就海巡卷２右上角編號為第18頁至第24頁之0000-00 0000
      電話譯文，勘驗該卷通訊監察錄音帶 (錄音帶由本院註記
      NO1者)結果如下：
 １、第18頁至第24頁之錄音內容，除另以鉛筆註記之部分外，
     餘與通訊監察譯文相符。
 ２、被告劉新興供稱該通訊監察譯文註記為「龍哥」、「阿龍」
     之聲音為其聲音，內容為其與他人之通話內容。另「阿炮」
     為陳彥均。
(二)、就海巡卷２右上角編號為第40頁至46頁之0000-000000電
      話譯文，勘驗該通訊監察錄音帶（錄音帶由本院註記為NO
      2、NO3者)結果如下：
 １、第40頁至第42頁無錄音內容。
 ２、第43頁（由本院註記為NO2者）及第43頁至第46頁 (即由本
     院註記為NO3者)之錄音內容，除另以鉛筆註記之部分外，
     餘與通訊監察譯文相符。
 ３、被告劉新興供稱該通訊監察譯文註記為「龍哥」、「阿龍」
     之聲音為其聲音，內容為其與他人之通話內容。另錄音帶內
     註記為青山者，即綽號「青山」的聲音。
(三)、就海巡卷３右下角編號為第38頁至第50頁之0000-000000
      電話譯文，勘驗該通訊監察錄音帶（錄音帶由本院註記為
      NO4、NO5者)結果如下：
 １、第38頁時間11月15日16時14分「阿龍」與鳥仔 (0000-00000
    0)之通話內容係錄於乙○○所使用之0000-000000電話之通
    訊監察錄音帶 (即由本院註記為NO4者）。
 ２、另卷錄音帶（即由本院註記為NO5者）之Ａ面起始於第39頁
    時間11月15日16時31分「阿龍」與一女子 (0000-000000)之
    通話，而迄第50頁之錄音內容，除另以鉛筆註記之部分外，
    餘與通訊監察譯文相符。
 ３、被告劉新興供稱該通訊監察譯文註記為「龍哥」、「阿龍」
    之聲音為其聲音，內容為其與他人之通話內容。另「鳥仔」
    為乙○○、「田哥」即其先前所稱之田哥的聲音。 】
  以上有該案勘驗筆錄一份附於該案卷內可稽（該案卷第一五九
  頁)，並經本院調閱該案卷核閱無誤，並影印在卷；另被告乙
  ○○對於其有為上開通訊監察譯文所載之電話通訊內容，亦於
  該另案（另案一審法院卷第87頁）及本院審理中供承無訛，且
  其對於上開通訊監察譯文亦無爭執，故上開通訊監察譯文自應
  認有證據能力，合先敘明。
乙、實體部分：
一、上開犯罪事實，訊據被告乙○○除就法律見解上辯稱伊未取
    得毒品，是否有論以販賣未遂或意圖販賣而持有之餘地外（
    詳見下述），業於本院審理時坦承不諱（本院卷第32-33及
    51 頁），核與其所使用之行動電話 (00000000 00)及共犯
    劉新興所使用之行動電話（0000 -000000)通訊監察譯文內
    容相符，其通訊監察譯文內容分別為：
(一)、共犯劉新興（綽號「龍哥」、「阿龍」）所使用之行動電話
    （0000-000000)通訊監察譯文內容及分析結果：
 １、11月16日10:57，阿龍打給田哥 (0000-000000)：「阿龍:
     一起的，這一隻你的喔？田哥: 嗯，什麼時候要下來？阿
     龍: 現在啊，我要帶多少？田哥: 不是整塊的那個。阿龍:
     喔。田哥: 我胃在痛吃的那個。阿龍: 你常吃的那個嗎？
     田哥: 對。阿龍: 那個多少？田哥: 現在要過去他那裡，
     要過去問他。阿龍: 你那個沒有嗎？田哥: 沒有，過幾天
     我們有接到土豆。阿龍: 你去那麼久都沒有喔。田哥: 難
     吃，和土豆他們再講看要怎麼那個。阿龍: 是喔。你去那
     麼久都找不到。田哥: 沒有，那一邊一百八的在找。阿龍:
     ，你用的那個多少？田哥: 外面市面上都一兩十幾。我跟
     他拿不用，直接的。阿龍: 多少？田哥: 我跟他問問看。
     阿龍: 問看怎樣打給我。田哥: 你大約要拿多少。阿龍:
     我不知道現在怎樣，你看差不多多少。田哥: 你看大約多
     少。阿龍: 因為我這個一陣子沒出，我自己也不知道，我
     聽人家講出這個也有利潤。田哥: 十幾萬一兩。阿龍: 對
     啊。田哥: 我等一下打給你。」等語（見海巡卷３第46頁
     ），依其內容分析可知，其中共犯劉新興有提到：「我聽
     人家講出這個也有利潤」，顯然其有販賣營利之意圖無訛
     ，且係與仲介買賣第四級毒品之「田哥」連絡。
  ２、於同日11:28分，田哥打給阿龍：「田哥: 一起的，那個
      六五，年輕人沒那個，看要怎麼打給 (台語)年輕人，看
      怎麼打。阿龍: 一個六五。田哥: 對，看你要打多少給年
      輕人。阿龍: 你說阿。田哥: 三千塊。阿龍: 不就六八。
      田哥:嗯。阿龍: 拿幾個？田哥: 十個以上，看你要拿幾
      個。阿龍: 喔，我拿二十個，一個六萬五、六萬八。田哥
      : 什麼時候要下來。阿龍: 現在都算個而已。田哥: 嗯，
      一共二百多，等於不划算。阿龍: 怎麼這樣。六五才一百
      四十幾。田哥: 你看幾點要下來。阿龍: 六五才一百四十
      幾。田哥: 二十六，兩百多。阿龍:二十六，六五，那有
      那麼多，十個才六十五，二十個才一百三。田哥: 對，再
      六個，六五三十。阿龍: 喔。田哥: 兩百多。阿龍: 喔，
      我弄一弄等一下就下去。田哥: 我叫他給你留下來。阿龍
      : 還是我寄過去，你叫年輕人拿過來。田哥: 我今天沒空
      ，因為他現在在幫我朋友幫忙。阿龍: 喔，這樣喔。田哥
      :嗯。阿龍: 你留，不要下去再讓我等。田哥: 不會啦。
      」等語（見海巡卷３第47頁），依其內容分析可知，此應
      係仲介買賣毒品之田哥與上手連絡後，告知共犯劉新興價
      格，且自其所稱「打給」（台語，即讓別人賺差額之意思
      ）年輕人（應係毒品上手）三千塊，則原六五變成六八，
      可知共犯劉新興原談妥販入第四級毒品之價格為一個為6
      萬5 千元或6萬8千元無訛。
  ３、另共犯劉新興與仲介買賣毒品之田哥通話而知悉毒品價格
      後，隨即打被告乙○○之0000-000000號行動電話予被告
      乙○○，告知毒品之價格，即11月16日11:39阿龍打給鳥
      仔：「阿龍: 你那裡有嗎？鳥仔: 還沒回call。阿龍: 我
      跟你講，高雄那裡，你昨天用的那個，阿華拿的那個，一
      個六十五。鳥仔: 多少？阿龍: 六萬五，六萬八他踩 (台
      語)三千。你要拿嗎？鳥仔: 好阿。阿龍: 他保證那個。
      鳥仔: 好啊。阿龍: 這樣我們先出發從那裡去，回來再去
      那裡。鳥仔: 要去到高雄喔。阿龍: 對啊，叫他拿說沒空
      。鳥仔: 要到高雄去就對了。阿龍: 對啊。鳥仔: 沒辦法
      用寄的嗎？阿龍: 我看不要。鳥仔: 寄7-11很安全啊，住
      址隨便寫，名字也隨便寫，我以前也這樣。阿龍: 是喔，
      我叫他寄怪怪的。鳥仔: 我現在再call。阿龍: 我是說沒
      看一下。鳥仔: 我覺得怪怪的，價格差好多。阿龍: 自己
      的。鳥仔: 好啊。阿龍: 他報我這樣，我就報這樣給你。
      鳥仔: 好啊。阿龍: 你賺那個我賺這個。鳥仔: 我知道。
      阿龍: 看怎樣call好再打給我。鳥仔: 他那裡多少？阿龍
      : 我訂二十個。鳥仔: 好。」等語（見海巡卷３第48頁）
      ，依其內容分析可知，上開第四級毒品是共犯劉新興與被
      告乙○○二人共同販入，且自共犯劉新興所稱「你賺那個
      我賺這個」，顯然共犯劉新興主要是賺取販賣第一級毒品
      的價差，而被告乙○○主要是賺取販賣第四級毒品之價差
      ，其二人均有營利之意圖無訛。而被告乙○○亦知該等物
      品是毒品，才會要求以郵寄7-11而亂寫姓名及地址之方式
      為之，惟因劉新興認為沒有現場看一下不妥而作罷。
  ４、另於同日11時54分，阿龍打給鳥仔: 「阿龍: 我跟你講，
      你先過來我這裡，我拿錢給你，我自己過去那一邊，你過
      去中部，我過去南部。鳥仔: 南部的你要嗎？阿龍: 我如
      果有拿一點點。鳥仔: 好阿。阿龍: 最少十五給你。鳥仔
      : 十五給我喔。阿龍: 對阿。鳥仔: 十五多少？阿龍: 我
      不知道，應該沒多少，差不多一百。鳥仔: 我等一下去拿
      錢。那個大陸那一個還沒來拿錢。阿龍: 喔，這樣喔。鳥
      仔: 說早上要來還沒來。阿龍: 你先過來，看多少錢喬一
      喬。看要出門還怎樣再那個。鳥仔: 好啊。我在辦事情，
      再一下。阿龍: 好。」等語（見海巡卷３第4頁），依其
      內容分析可知，此應是共犯劉新興要被告乙○○至其住處
      拿錢，並由共犯劉新興前去高雄販入第四級毒品，而由被
      告乙○○至台中市販入第一級毒品無訛，而其中有提到「
      看多少錢喬一喬 (台語)」即應是指由乙○○至台中市販
      入10兩海洛因，而劉新興分8兩應出之金額，而劉新興至
      南部（台南）購買20包甲基麻黃鹼，而被告乙○○分15包
      應出之金額，或其他差額，由2人對此部分作互相扣抵之
      計算，與查獲情節大致相符。且自通訊監察內容可知，被
      告乙○○非但於上開電話中應允一同出資購買20包毒品，
      而其分量為15包，且於同日17:05尚告知一男子(0000-000
       000):「我今天晚上可能就有硬的，我會進就對了、量不
      少」等語 (見海巡卷３第61頁，參下述(二))，而被告乙○
      ○於另案一審法院審理時亦稱：「你提到硬的、查甫所指
      何意思？（提示監聽譯文）」乙○○答：是四級麻黃鹼等
      語（見另案一審法院卷第195頁)，顯然其確有與劉新興共
      同出資而販入第四級毒品無訛。
  ５、同日13:19分阿龍打給田哥「阿龍: 一起的，你有叫他留
      嗎？田哥: 有，我有跟他講。阿龍: 我差不多四點多到。
      田哥: 好。」；同日14: 07田哥打給阿龍「田哥: 一起的
      ，東西你要多少說好，確定好不然人家都在拿。阿龍: 我
      說二十個。田哥: 二十就夠了嗎？阿龍: 我就那些錢而已
      ，我就不夠錢。田哥: 我先拿起來，不然會被拿完。阿龍
      : 我三點的飛機，我到打給你。田哥: 六八喔。阿龍: 我
      知道，我到你來載我。」；再於同日15: 35阿龍打給田哥
      「阿龍: 我到機場了，你來載我。田哥: 我在外面樹下，
      你大門走出來左手邊就有看到我。」等語（以上均見海巡
      卷３第49-50頁），依其內容分析，並再參以共犯劉新興
      於同日即94年11月16日21時35分許，在桃園市○○街○段
      91 號門口為警拘提到案，而在其身上確扣得上開20包之
      甲基麻黃鹼，顯然共犯劉新興確係透過田哥向他人販入20
      包甲基麻黃鹼無訛。另共犯劉新興於另案審理時供稱：當
      初電話中他 (指田哥)的確說每包六萬八千元，我去的時
      候我告訴田哥利潤要扣掉，所以我20包買96萬元等語 (另
      案法院卷第200頁)，故渠等最後應係以96萬元販入上開第
      四級毒品。
(二)、另被告乙○○意圖營利而與共犯劉新興共同販入第四級毒品
    ，亦有被告乙○○（綽號「鳥仔」）所使用之行動電話 (00
    00000000)通訊監察譯文內容可參：於94年11月16日17:05，
    有一男子 (0000000000)打給鳥仔 (0000000000)「男子: 我
    等一下過去喔。鳥仔: 我人不在。男子: 是喔，要到那裡？
    鳥仔: 我到南部，我跟你講喔，我今天晚上可能就有硬的，
    我會進就對了，你再找一些人就對了。男子: 好。鳥仔: 現
    在外面行情多少？一個。男子: 出到十萬或八萬。鳥仔: 之
    前不是出到十幾嗎？怎麼又降了。男子: 現在陸陸續續又出
    來了。鳥仔: 現在又出來了喔。男子: 對。鳥仔: 那前天阿
    要一萬塊才拿到一點三二而已。男子: 那他找的啊。鳥仔:
    他跟我講說快二，不會摻，結果買回來只有一，又摻，我看
    是他摻的。男子: 我也在想啊。鳥仔: 現在變這樣而已喔。
    男子: 所以要快啊。鳥仔: 今天晚上就回來了。男子: 我知
    道。鳥仔: 量不少。男子: 好。」，而鳥仔隨即打給阿龍:
    「鳥仔: 我剛剛聽一個說查甫仔現在降到八萬。阿龍: 喔。
    鳥仔: 一直出來。阿龍: 沒有關係我已經拿到了。鳥仔: 我
    現在已經到三義了。阿龍: 我要回來了。鳥仔: 好了，我馬
    上回去。」；而於同日19:24，某男 (0000000000)即打給鳥
    仔「某男: 你什麼時候回來。鳥仔: 回去再打給你。某男:
    你有去拿硬的嗎？鳥仔: 都有拉。某男: 回來再打給我。鳥
    仔: 好啦。」；於19:31某男 (0000000000)再打給鳥仔: 「
    某男: 半兩多少？鳥仔: 六萬左右。某男: 好啦。」等語（
    見海巡卷３第61-63頁），依其內容分析可知，此應係某男
    欲向被告乙○○購買第四級毒品，被告乙○○則告知晚上會
    大量進貨，且價格為半兩6萬元，顯然被告乙○○確係意圖
    營利而與共犯劉新興共同販入第四級毒品無訛。此外，並有
    如附表一、二所示之物扣案可資佐證；且本件扣案之白色晶
    體20包，經送請內政部警政署刑事警察局鑑定，結果為「總
    淨重737.9公克，鑑定用罄0.24公克，總餘737. 66公克，均
    檢出四級毒品先驅原料甲基麻黃鹼成分，均未檢出二級毒品
    甲基安非他命成分，有該局94年12月23日刑鑑字第09401774
    33號鑑定書附卷 (臺灣臺中地方法院檢察署檢察官94年度偵
    字第18965號卷第109頁)可稽，此亦與法務部調查局之檢驗
    結果：送驗結晶一包（內含20小包)經檢驗結果均含「毒品
    先驅methylephedrine(按: 即甲基麻黃鹼)成分，合計淨重
    73 7.9公克，空包裝重16.93公克)相符，有該局95 年3月8
    日之檢驗通知書1件附可稽 (另案一審法院卷第151頁)，足
    見被告之自白與事實相符，其與共犯劉新興二人確係基於共
    同營利之意圖而販入第四級毒品甲基麻黃鹼無訛，從而，本
    件事證明確，被告犯行洵堪認定。
二、新舊法比較適用：按被告行為後，刑法及刑法施行法業於九
    十四年二月二日經總統以華總一義字第○九四○○○一四九
    ○一號令修正公布，並於九十五年七月一日施行。按行為後
    法律有變更者，適用行為時之法律，但行為後之法律有利於
    行為人者，適用最有利於行為人之法律，現行刑法第二條第
    一項定有明文。此條規定乃與刑法第一條罪刑法定主義契合
    ，而貫徹法律禁止溯及既往原則，係規範行為後法律變更所
    生新舊法律比較適用之準據法，是刑法第二條本身雖經修正
    ，但刑法第二條既屬適用法律之準據法，本身尚無比較新舊
    法之問題，應一律適用裁判時之現行刑法第二條規定以決定
    適用之刑罰法律，先予辨明。又本次刑法修正之比較新舊法
    ，應就罪刑有關之共犯、未遂犯、想像競合犯、牽連犯、連
    續犯、結合犯，以及累犯加重、自首減輕暨其他法定加減原
    因（如身分加減）與加減例等一切情形，本於統一性及整體
    性原則，綜其全部罪刑之結果而為比較，亦有最高法院九十
    五年度第八次刑庭會議決議可資參照，是以：
  1.共犯規定部分：被告行為時刑法第二十八條規定為：「二人
    以上共同實施犯罪之行為者，皆為正犯」，修正施行後之規
    定則為：「二人以上共同實行犯罪之行為者，皆為正犯」，
    揆諸本條之修正理由係為釐清陰謀共同正犯、預備共同正犯
    是否合乎本條規定之正犯要件，本件比較新、舊法結果，適
    用舊法對於被告並無不利，則依修正後之刑法第二條第一項
    前段，自應適用行為時即修正前之刑法第二十八條規定。
  2.累犯規定部分：
    被告於五年以內再犯本件有期徒刑以上之罪，不論依修正前
    之刑法第四十七條，或修正後第四十七條第一項之規定，均
    構成累犯，對被告而言並無有利或不利之情形，自不生新舊
    法比較之問題，應逕依修正前之刑法第四十七條，論以累犯
    ，並加重其刑。
  3.綜合上述各條文修正前、後之比較，揆諸前揭最高法院決議
    及修正後刑法第二條第一項前段、但書規定之「從舊從輕」
    原則，綜其全部罪刑之比較，自應一體適用被告行為時之法
    律，即修正前刑法之相關規定，予以論處。又從刑應依附於
    主刑，不得割裂適畢，是本件有關沒收部分，亦應依修正前
    刑法相關規定，諭知沒收。
三、論罪科刑部分：
(一)、按「販賣毒品罪，並不以販入之後復行賣出為構成要件，苟
    以營利為目的，將毒品販入或將之賣出，有一於此，其犯罪
    即經完成。本件第一審判決既認定上訴人此部分亦係以營利
    為目的而販入海洛因，則其販入海洛因之行為，顯已完成，
    縱尚未賣出，仍應成立販賣既遂罪，乃竟論以販賣未遂罪，
    自非適法。」、「販賣毒品之所謂販賣行為，係行為人基於
    營利之目的，而販入或賣出毒品而言。販賣毒品者，其主觀
    上須有營利之意圖，且客觀上有販賣之行為，即足構成，至
    於實際上是否已經獲利，則非所問。」最高法院分別著有88
    年度台上字第3893號、93年度台上字第1651 號判決可資參
    照。又按甲基麻黃鹼為毒品危害防制條例第2條第2項第4款
    所定之第四級毒品，故核被告乙○○所為，係犯毒品危害防
    制條例第4條第4項之販賣第四級毒品罪（既遂）。被告就法
    律見解上辯稱其未取得毒品，是否有論以販賣未遂或意圖販
    賣而持有之餘地云云，與上開見解不合，自不可採。
(二)、被告與共犯劉新興二人就上揭犯行，有犯意之聯絡及行為之
    分擔，皆為共同正犯。
(三)、再被告有如犯罪事實欄所載曾受有期徒刑執行完畢之前科，
    此有臺灣臺中地方法院檢察署刑案資料查註紀錄表及臺灣高
    等法院被告全國前案紀錄表各一份在卷足憑，其於五年以內
    故意再犯本件有期徒刑以上之罪，為累犯，應依修正前刑法
    第四十七條之規定，加重其刑。
(四)、爰審酌被告如犯罪事實欄之前科素行，正值青壯之年，為圖
    販賣毒品之利益，與共犯劉新興販入第四級毒品以供販售他
    人施用，嚴重戕害國民健康、助長施用毒品之惡行，行為殊
    不可取，惟念其販入毒品後尚未售出即被查獲，並未獲得鉅
    額利益，犯後於偵查中供承部分犯罪情節及於本院審理時坦
    承犯行，態度尚可，及其犯罪之動機、目的、手段等一切情
    狀，量處如主文所示之刑，以示懲儆。
(五)、按「毒品危害防制條例第十九條第一項所定『供犯罪所用或
    因犯罪所得之物』，係指犯第四條至第九條、第十二條、第
    十三條或第十四條第一項、第二項之罪所用或所得之物，不
    包括毒品本身在內，自不得為第三、四級毒品之沒收依據（
    以犯第四條第三項販賣第三級毒品罪為例，其供犯罪所用之
    物，當指『供販賣第三級毒品所用之物』而言；第三級毒品
    本身為販賣之標的，為遂行販賣該毒品使用之物，始屬「供
    犯罪《犯第四條第三項之販賣第三級毒品罪》所用之物」，
    其理至明）。同條例對於查獲之製造、運輸、販賣、意圖販
    賣而持有、以非法方法使人施用、引誘他人施用及轉讓第三
    、四級毒品之沒收，並無特別規定，如其行為已構成犯罪，
    則該毒品即屬不受法律保護之違禁物，應回歸刑法之適用，
    依刑法第三十八條第一項第一款之規定沒收之。原判決以第
    三、四級毒品並非刑法上之違禁物，但扣案之「愷他命」既
    係供被告等犯販賣第三級毒品罪所用之物，應依毒品危害防
    制條例第十九條第一項之規定宣告沒收，顯有判決適用法則
    不當之違背法令。」（最高法院95年台上字第911號判決意
    旨參照），故如附表二編號1之第四級毒品甲基麻黃鹼，自
    應依修正前刑法第38條第1項第1款之規定諭知沒收，公訴人
    請本院依毒品危害防制條例第18條第1項後段之規定宣告沒
    收，尚有違誤。又「刑罰法令關於沒收之規定，有採職權沒
    收主義與義務沒收主義。職權沒收，指法院就屬於被告所有
    ，並供犯罪所用或因犯罪所得之物，仍得本於職權為斟酌沒
    收與否之宣告，例如刑法第三十八條第一項第二款、第三款
    、第三項前段等屬之。義務沒收，又可分為絕對義務沒收與
    相對義務沒收二者。前者指凡法條規定「不問屬於犯人與否
    ，沒收之」者屬之，法院就此等之物，無審酌餘地，除已證
    明滅失者外，不問屬於犯人與否或有無查扣，均應沒收之；
    後者指凡供犯罪所用或因犯罪所得之物，均應予以沒收，但
    仍以屬於被告或共犯所有者為限。毒品危害防制條例第十九
    條第三項規定，犯同條例第四條之罪所使用之水、陸、空交
    通工具，應予沒收，並非以專供犯上開之罪所用之物，始得
    沒收之。且此項沒收採義務沒收主義，故凡供犯上開之罪所
    用之物，即應依該條項之規定，宣告沒收之。惟因其未有「
    不問屬於犯人與否，沒收之」之規定，故仍以屬於犯人所有
    者為限，始得沒收。」（最高法院93年度台上字第2751 號
    判決意旨參照），從而扣案如附表一及附表二編號1-1、3、
    5（起訴書誤載為附表編號「1-15」，且請求依毒品危害防
    制條例第18條第1項後段之規定宣告沒收，亦屬誤會）所示
    之物，則分別為共犯劉新興及被告乙○○所有供犯罪所用及
    因犯罪所得之財物，爰依毒品危害防制條例第19條第1項之
    規定諭知沒收，且因均已扣案，即無「如全部或一部不能沒
    收」之情形，逕諭知沒收即可 (台灣高等法院暨所屬法院88
    年12月法律座談會研討結果參照)。至其餘扣案物品，則或
    非共犯劉新興、被告乙○○所有，或非供各該犯罪所用或因
    犯罪所得之財物，爰均不諭知沒收，併此敘明。
據上論斷，應依刑事訴訟法第二百九十九條第一項前段，毒品危
害防制條例第四條第四項、第十九條第一項，刑法第十一條、第
二條第一項前段、第二十八條（修正前）、第四十七條（修正前
）、第三十八條第一項第一款（修正前），判決如主文。
本案經檢察官甲○○到庭執行職務
中    華    民    國    95    年    11    月    30    日
                  刑事第八庭    審判長法  官   朱光國
                                      法  官   鍾堯航
                                      法  官   洪堯讚
上正本證明與原本無異。
如不服本判決，應於送達後十日內向本院提出上訴狀（須附繕本
），上訴於台灣高等法院台中分院。
                                      書記官   柳寶倫
中    華    民    國    95    年    11    月    30    日
附錄論罪科刑法條
毒品危害防制條例第4條第4項
製造、運輸、販賣第四級毒品者，處 3 年以上 10 年以下有期徒
刑，得併科新臺幣 3 百萬元以下罰金。
附表一：扣案乙○○所有之0000-000000號行動電話一支（含門
       號卡）。
附表二：
┌───┬──────────┬───────┬────┐
│編號  │    物品名稱        │    數量      │所有人  │              │                    │              │人
├───┼──────────┼───────┼────┤
│1     │ 甲基麻黃鹼         │   20包       │劉新興  │
│      │                    │(總淨重737.9  │乙○○  │
│      │                    │公克，鑑定用  │        │
│      │                    │罄0.24公克，  │        │
│      │                    │總餘737.66公  │        │
│      │                    │克)           │        │
├───┼──────────┼───────┼────┤
│1-1   │  甲基麻黃鹼包裝    │  16.93公克   │同上    │
│      │                    │              │        │
├───┼──────────┼───────┼────┤
│2     │  溫度控制器 (即起訴│    1具       │不詳    │
│      │  書所稱之毒品純度測│              │        │
│      │  量器)             │              │        │
├───┼──────────┼───────┼────┤
│3     │    夾鏈袋          │    1包       │劉新興  │
│      │                    │              │        │
├───┼──────────┼───────┼────┤
│4     │    電子秤          │    1具       │劉新興先│
│      │(其上檢出有海洛因反 │              │稱是其所│
│      │應)                 │              │有，後又│
│      │                    │              │稱是臨時│
│      │                    │              │向他人拿│
│      │                    │              │的      │
├───┼──────────┴───────┼────┤
│5     │    行動電話              1支       │劉新興  │
│      │   (含門號0000-000000SIM卡1張)      │        │
├───┼──────────────────┼────┤
│6     │    行動電話              1支       │同上    │
│      │    (含門號0000-000000SIM卡1張)     │        │
├───┼──────────────────┼────┤
│7     │    行動電話              1支       │同上    │
│      │    (含門號0000-000000SIM卡1張)     │        │
├───┼──────────────────┼────┤
│8     │    行動電話              1支       │同上    │
│      │    (含門號0000-000000SIM卡1張)     │        │
├───┼──────────────────┼────┤
│9     │    存摺                  4本       │同上    │
│      │                                    │        │
└───┴──────────────────┴────┘


司法院資訊處製作；財團法人民間司法改革基金會備份。
